【裁判字號】    92,易,169
【裁判日期】    920624
【裁判案由】    家庭暴力防治法
【裁判全文】
臺灣雲林地方法院刑事判決                          九十二年度易字第一六九號
    公  訴  人  臺灣雲林地方法院檢察署檢察官
    被      告  乙○○
右列被告因家庭暴力防治法案件，經檢察官提起公訴（九十二年易字第一六九號），
並當庭擴張起訴事實（九十二年度偵字第一六六五號、第二０八０號），本院判決如
左：
    主  文
乙○○連續違反法院依據家庭暴力防治法第十三條、第十五條所為之禁止實施家庭暴
力行為之裁定，處有期徒刑陸月，如易科罰金，以佰元折算壹日。
    事  實
一、乙○○係丙○○之夫，甲○○係乙○○與丙○○之子，其三人間具有家庭暴力防
    治法第三條第一款、第三款之家庭成員關係。乙○○於民國九十二年二月十九日
    ，因對丙○○、甲○○有身體上不法侵害之行為，經雲林縣警察局北港分局發函
    本院聲請對丙○○、甲○○核發暫時保護令，經本院於同日以九十二年暫家護字
    第一號裁定核發民事暫時保護令，禁止乙○○對丙○○、甲○○實施身體或精神
    上不法侵害行為，並不得直接或間接對丙○○、甲○○為騷擾之聯絡行為，該保
    護令並於同年二月二十三日送達乙○○。乙○○明知受該保護令之拘束，竟基於
    違反法院保護令之概括犯意，於九十二年三月十八日晚上九時許，在雲林縣水林
    鄉○○村○○路七二巷十七號住處，向丙○○詢問隔日本院審理核發通常保護令
    之事，因不滿丙○○之回應，即與丙○○發生拉扯，並出手打中丙○○臉部成傷
    ，甲○○下樓勸阻，亦遭乙○○毆打右臉頰成傷（傷害部分均未據告訴），而對
    丙○○、甲○○實施家庭暴力行為，違反法院上述暫時保護令。本院依上述暫時
    保護令之聲請而審理調查上述聲請保護令事由後，於九十二年三月二十五日，以
    九十二年家護字第五三號裁定核發通常保護令，禁止乙○○對丙○○、甲○○為
    上述暫時保護令所載之行為，同時裁定該通常保護令之有效期間為一年，乙○○
    於九十二年三月三十一日收受該通常保護令。乙○○於九十二年四月五日晚上八
    時四十五分許，又因與丙○○談論離婚之事又起口角，乙○○即抓扯丙○○衣領
    ，並當丙○○之面砸毀煙灰缸、茶壺，而對丙○○實施家庭暴力行為（未達傷害
    程度），又違反法院上述通常保護令。於九十二年五月二日晚上九時五十分許，
    乙○○喝了酒回家又對丙○○及其女兒曾嬿妮大呼小叫，並以「幹你娘」等髒話
    辱罵丙○○（未達於「公然」侮辱之程度），並將家裡之機車、冰箱傾倒，甲○○聞聲下樓，於進廁所時回答「哼」一聲，乙○○即以腳踹開廁所門，進入廁所
    內與甲○○發生拉扯，對甲○○怒罵髒話（未達於「公然」侮辱之程度），並抓
    傷甲○○左手腕（傷害部分未據告訴），對甲○○實施家庭暴力行為，再次違反
    上述通常保護令。
二、案經雲林縣警察局北港分局報告臺灣雲林地方法院檢察署檢察官偵查起訴及檢察
    官當庭擴張起訴事實。
    理  由
一、被告乙○○對上述犯罪事實坦白承認，核與被害人丙○○、甲○○於警訊、偵查
    及本院審理中所述情節大致相符，並有現場照片、被害人受傷之照片在卷可參。
    又被告前即因對被害人丙○○、甲○○有不法侵害行為，經雲林縣警察局北港分
    局於九十二年二月十九日函請本院核發暫時保護令，經本院於同日裁定核發暫時
    保護令，復於同年三月二十五日，以相同事由，裁定核發通常保護令，有效期間
    為一年，上述暫時保護令、通常保護令均已送達被告生效等事實，業據法官調取
    本院九十二年家護字第五三號卷宗核閱屬實，並影印卷宗存卷可參。本件事證明
    確，被告犯行堪以認定，自應依法論科。
二、按「法院為保護被害人，得不經審理程序或於審理終結前，依聲請核發暫時保護
    令。」「法院核發暫時保護令時，得依聲請或依職權核發第十三條第二項第一款
    至第六款及第十二款之命令。」「聲請人於聲請通常保護令前聲請暫時保護令，
    其經法院准許核發者，視為已有通常保護令之聲請。」家庭暴力防治法第十五條
    第一項、第二項、第四項分別定有明文。本件所涉及者雖分別有本院九十二年暫
    護字第一號暫時保護令、九十二年家護字第五三號通常保護令之違反，但兩者裁
    定之事實、理由、主文、以及命令之內容、保護之法益均屬相同，且前者因具有
    緊急之情形，所以提前以暫時性的保護令型態出現，通常保護令則根據前者之聲
    請，透過審理調查程序，對暫時保護令之內容做進一步的終局（第一審）確認，
    並決定該保護令實施之期限，其二者雖分屬家庭暴力防治法第十五條、第十三條
    個別之規定內容，但就違反法院裁定核發之保護令而言，應認屬違反法院裁定同
    一禁止事由之保護令。則核被告九十二年三月十八日之行為，係犯家庭暴力防治
    法第五十條第一項第一款之違反法院依據家庭暴力防治法第十五條所為之暫時保
    護令罪，被告同年四月五日、五月二日之行為，係犯家庭暴力防治法第五十條第
    一項第一款之違反法院依據家庭暴力防治法第十三條所為之通常保護令罪。被告
    實施家庭暴力行為之內容均兼含直接騷擾被害人之行為，惟騷擾行為乃同法第五
    十條第二款規定之獨立犯罪型態，應認乃第一款犯罪型態之補充規範（補充關係
    ），被告之行為已該當第一款之行為者，當不另論第二款之行為。被告先後三次
    犯行，時間緊接，觸犯犯罪構成要件相同之罪名，顯係基於概括犯意而為，應依
    連續犯規定論以一罪，並加重其刑。
三、本院審酌被告犯後坦承犯行，態度尚稱良好，被告因為沒有工作，生活所需是向
    丙○○索討，平日又貪杯中物，喝完酒後時常怨天尤人，在家發脾氣責怪被害人
    ，甚至拳腳相向，惟自最後一次案發後，至本院審理時，被告是有收斂，並未再
    騷擾或不法侵害被害人，只是偶而會在家中數說誰對誰錯，被告要求被害人丙○○與其和解，但因丙○○目前已聲請法院裁判離婚，所以沒有對被告這部分的請
    求有表示原諒的意思，甲○○則以其母親的意見為準，此均為丙○○、甲○○於
    審理中陳稱甚明，被告於本院審理時亦當面向丙○○表示道歉，希望丙○○給伊
    一次機會，伊因為個性的問題，沒有辦法一次改掉，法院認為被告是有悔意，只
    是回到家中，日常生活中又必須擺起父親的模樣，但卻缺乏當父親應有的本錢，
    所以內心難免焦躁，面子有些掛不住，因此必須藉著打罵小孩、老婆的方式，來
    向家人宣示被告是家中的主人，想要贏得尊敬，甲○○並稱：有時候他（被告）
    認為不喝酒、不發脾氣，我們就比較不怕他等語，可見被告並非性喜暴力，而是
    想藉著男人最基本的武力，來維持家庭生活地位，本件被告實施家庭暴力行為之
    手段均屬輕微，被害人等亦均未對被告提出傷害告訴，可見其等亦僅希望被告不
    要再無理取鬧，動手動腳，被告雖一再違反本院保護令，幾乎無視本院保護令之
    存在，但如前所述，被告違反本院保護令之情節並非嚴重，不宜僅因家庭偶而爆
    發的非嚴重性的零星衝突事件，即令被告一定入監服刑，然而，於本案法院裁決
    被告准以易科罰金之刑度，是對被告提出最後警告，若被告日後再有違反本院保
    護令之情事，法院當量處較重刑期等一切情狀，量處如主文所示之刑，並諭知易
    科罰金之折算標準。
據上論斷，應依刑事訴訟法第二百九十九條第一項前段，家庭暴力防治法第五十條第
一款，刑法第十一條前段、第五十六條、第四十一條前段，罰金罰鍰提高標準條例第
二條，判決如主文。
中      華      民      國    九十二    年      六      月    二十四    日
                                        臺灣雲林地方法院刑事第一庭
                    法  官  侯廷昌
右正本證明與原本無異。
如不服本判決，應於判決送達後十日內向本院提出上訴狀( 應附繕本 )。
                                            書記官  蔡金保
中      華      民      國    九十二    年      六      月    二十四    日
附錄法條：
家庭暴力防治法第五十條
違反法院依第十三條、第十五條所為之下列裁定者，為本法所稱之違反保護令罪，處
三年以下有期徒刑、拘役或科或併科新台幣十萬元以下罰金︰
一  禁止實施家庭暴力行為。
二  禁止直接或間接騷擾、接觸、通話或其他連絡行為。
三  命遷出住居所。
四  遠離住居所、工作場所、學校或其他特定場所。
五  命完成加害人處遇計畫：戒癮治療、精神治療、心理輔導或其他治療、輔導。


司法院資訊處製作；財團法人民間司法改革基金會備份。
